【裁判字號】    92,上訴,1972
【裁判日期】    921224
【裁判案由】    強盜
【裁判全文】
臺灣高等法院刑事判決                          九十二年度上訴字第一九七二號
    上  訴  人
    即  被  告  甲○○
    指定辯護人  本院公設辯護人  乙○○
右上訴人因強盜案件，不服臺灣板橋地方法院九十二年度訴字第五二四號，中華民國
九十二年四月二十九日第一審判決（起訴案號：臺灣板橋地方法院檢察署九十二年度
偵字第一一七五號），提起上訴，本院判決如左：
    主  文
原判決撤銷。
甲○○攜帶兇器竊盜未遂，因脫免逮捕，而當場施以強暴，處有期徒刑參年陸月。
    事  實
一、甲○○意圖為自己不法之所有，於民國（下同）九十一年十二月三十一日十五時
    四十分許，攜帶客觀上足以危害人生命、身體安全可供兇器使用之金屬製扳手、
    螺絲起子各一支，前往臺北縣林口鄉○○路五０四巷口旁路邊，以前開工具撬開
    丙○○所有停放該處路邊之車號Ｔ四─三五四六號自小客貨車門鎖（毀損部分未
    據告訴），進入該車行竊，惟甫著手坐在駕駛座伺機翻找財物，尚未得逞之際，
    適丙○○及其夫BRUNE EDUARD HANS發現，甲○○見狀迅即下車逃逸，BRUNE EDU
    ARD HANS及丙○○先後緊隨在後追趕，詎甲○○為脫免逮捕，於遭BRUNE EDUARD
    HAN S追及時，竟當場持其攜帶之扳手揮擊，並以腳踢之方式，對 BRUNEED UARD
    HANS施以強暴，致 BRUNE EDUARD HANS受有右小腿前側血腫、雙手掌瘀傷之傷害
    （傷害部分未據告訴），嗣經丙○○委請路人報警後，當場查獲甲○○，並在其
    口袋內取出扳手一支，旋經警循線在案發現場附近扣得甲○○棄置之螺絲起子一
    支。
二、案經臺北縣政府警察局新莊分局報告臺灣板橋地方法院檢察署檢察官偵查起訴。
    理  由
一、被告選任辯護人（已解除委任）抗辯本案檢察官偵查筆錄並未錄音，經本院當庭
    勘驗偵查筆錄錄音帶查明，其中九十二年一月一日之錄音紀錄闕如，有勘驗筆錄
    為憑，依八十七年一月二十一日修正刑事訴訟法第一百條之一規定：「訊問被告
    應全程連續錄音，必要時，並應全程連續錄影，但有急迫情況且經記明筆錄者，
    不在此限。筆錄內所載之被告陳述，與錄音或錄影之內容不符者，除有前項但書
    情形外，其不符之部分，不得作為證據。」之規定，本案並無急迫情況，且未經
    記明筆錄，是該日偵查筆錄關於被告供稱：「我沒有偷，我只是去忠孝路附近山
    上噴農藥。（為何被害人及證人說你坐在該車上）沒有此事。（有無要打開引擎
    鎖孔）沒有。我有遇到他們，我在他們車旁尿尿，HANS就過來打我。（有無打人
    家）沒有。可能是打我的時候受傷的」（偵查卷第二十六頁背面）」等記載，既
    未錄音，即無證據能力，合先敘明。
二、訊據被告甲○○矢口否認有右揭犯行，先後辯稱：「我並沒有坐在該車駕駛座上
    ，我只是在該車路旁小解」、「我並沒有逃逸反抗，是他（BRUNE EDUARD HANS
    ）過來便不分青紅皂白就追打我，我才會跑開」、「螺絲起子是在我手上查獲的
    沒錯，但當我拿起螺絲起子是要保護我自己的，因怕那外國人繼續追打我」、「
    我沒拿什麼扳手」、「我從板橋火車站坐車到桃園，再坐計程車到林口」、「我
    來林口要採藥頭（草藥），我要拿去賣另外再拿一些給我老婆吃」（偵查卷第四
    頁背面、第六頁背面）、「我看車門開開的，我才剛要進去車內，我不知車門為
    何開開的，結果有人來」、「是那外國人一來就打我」《偵查卷第四十頁，按該
    部分筆錄經本院當庭勘驗錄音帶，其詳細內容如下：（問：你九十二年十二月三
    十一日在林口鄉那邊，有進入自小客貨車？你將門撬壞進去？）沒，我是去山上
    。（你先跟我講，你有沒有到自小客車裡面？有還是沒有？）我沒，有進去，有
    進去有啦。（你有進去啦？）在那裡看門開開。（你看門開開，人進去？）門沒
    鎖，我去山上下來，順便在旁邊尿尿，我說要不然（台語無著）來看裡面物件，
    剛好．．．。（你有看裡面東西？有進去車子裡面？）剛好要進去，用著（台語
    ）就要進去，這樣而已，伊就靠來，我也沒差，伊就靠近來給我打，我就退，伊
    就靠來給我打。（在林口鄉那裡？）那裡是什麼地方我是不怎麼瞭解。（美國人
    為何打你？）我不知道，他過來就打我，我就退著、退著，我如果沒有退，他就
    會甩我，把我打死。有勘驗筆錄為憑》」、「螺絲起子是在現場撿的，因為怕被
    打，所以拿螺絲起子給警察」、「我當時是要去採藥，後來下山之後，想要在車
    子旁邊小解，後來丙○○及HANS看到我就過來打我，我被打倒在地上，剛好看到
    地上有一支螺絲起子，我就拿起來，HANS就繼續打我，後來警察到達之後，我就
    拿給警察，派出所製作筆錄的時候，警察教唆HANS一定要入我於罪，警察又拿錢
    給丙○○及HANS去驗傷，我要告HANS傷害，警察叫我晚點再告，警察將我移送到
    三組之後，又將我帶回派出所再問第二次，並且刑求我，叫我一定要承認，警察
    打我的腳。螺絲起子是我在旁邊撿到的，我忘記是在哪裡撿到的，但是是在地上
    撿到的，扳手我根本不知道是怎麼一回事」、「（你所採的藥？）我所採的藥放
    在山上」、「（在山上採藥，為何將藥放在山上？）第二天才要上去拿，因為我
    不認識路，第二天才能找人問路上去拿」、「（第二天是要走路上去拿？）是」
    、「HANS他打我，但是我都沒有還手，我都沒有碰到HANS的身上」、「被害人所
    言不實在，他們看到我在駕駛座的情節是不實在的，警察因為要升官，所以故意
    陷害我的」、「（被告警訊筆錄）均實在，我拿那支螺絲起子是要保護我自己的
    」、「（那支螺絲起子）那是我在現場旁邊撿到之後就抓在胸前防衛自己」、「
    我確實沒有強盜，我當時已經尿尿完畢，一回頭就被HANS打，我是在車子旁邊尿
    」（九十二年三月十八日訊問筆錄）、「我上山採藥下來，在車旁尿尿，我尿在
    車及圍籬的中間，我是對著圍籬尿尿，躲在車後面」、「警察為了要升官，所以
    對我刑求」、「我並沒有竊盜，也沒有打傷被害人，我不知道為什麼我在那邊尿
    尿就會被說是在偷東西」（九十二年四月三日訊問筆錄）云云。惟查：
(一)右開事實，業據被害人丙○○於警訊時供稱：「（竊賊甲○○使用何工具行竊妳
    的車子）應該是用螺絲起子因為我先生當時有看到竊賊甲○○手上拿一支扳手丟
    到附近的草叢，後來有被警方從草叢內找出來，另一支螺絲起子為警方從嫌犯甲
    ○○身上取出來的」等語，於原審供稱：「當時看到被告的時候，他坐在我們的
    校車（按即系爭自小客貨車）裡面駕駛座，被告當時低頭不知道在儀表板做什麼
    ，後來我和 BRUNE EDUAR DHANS就一起衝過去問被告在做什麼，是BRUNE EDUARD
    HANS先到，我和他大概一部車的距離，大約兩公尺半，被告就朝另外一邊跑出去
    ，當時的竊嫌就是庭上的被告甲○○，被告就從右前車門跑出去，BRUNE EDUARD
    HANS就越過四線道的馬路抓到被告，他們兩個就開始扭打，因為被告當時手上有
    扳手，我當時有看到被告拿扳手，因為就跟家裡面鎖六角螺絲帽的扳手頭是一樣
    的，後來路人就幫我們報警，因為當時路人問我要不要報警，我就請他幫我報警
    ，我則跑過去 BRUNE EDUARD HANS那邊，他們仍繼續扭打，我就在旁邊看，幫不
    上忙，之後警察很快就來了，警察就將被告帶上車子」、「被告是被帶上警車之
    前將手上的扳手丟掉，我並沒有看到被告將扳手丟掉，但是我發現被告手上是空
    的，我就回頭去找，我看到之前被告手上的扳手被丟在草叢那邊．．．」、「我
    在被告和我先生扭打時，有看到扳手，是在被告上車的時候，沒有看到扳手，我
    就回頭去找，並且告訴警察，由警察找出來，我沒有看到螺絲起子是如何找到」
    、「我的汽車只有鎖的地方被撬開」、「（先前汽車車鎖，在案發當天之前有無
    被破壞？）沒有，車上並沒有其他的財物，所以並沒有任何其他財物上的損失」
    、「我並沒有近視」、「我第一次注意到被告手上有工具是被告坐在駕駛座時，
    我看到被告有手持扳手」等語（九十二年四月三日訊問筆錄）。
(二)證人 BRUNE EDUARD HANS於警詢時證稱：「．．．扳手是我在追捕中，我太太丙
    ○○親眼見他從手上丟棄至路邊草叢的」，於原審證稱：「當時看到被告在駕駛
    座上，覺得被告是想要偷車」、「當我們靠過去時，被告就從駕駛座右側逃離」
    、「（與被告扭打的時候，被告是否持有工具？）被告當時拿著一個銀色的扳手
    ，大約三十到四十公分」、「我當時要去追被告，要抓住被告的時候，被告就打
    我，然後又逃跑，我們就這樣邊跑邊追打」、「被告有持用那個扳手想要攻擊我
    ，並且打中我的手臂好幾次」、「我非常確定被告當時是手持扳手，而且是銀色
    」、「被告揮打的時候，我用雙手隔擋」、「被告有打中我的雙手臂，我右小腿
    所受的傷害是我當時在人行天橋下面時，因為扭打時，被告跌倒，我也撲上去準
    備要抓被告，而被告又想逃跑時，掙扎揮擊並且有用雙腳踢我，導致我的右小腿
    受傷，我的左腿並沒有受傷」等語在卷（同前訊問筆錄）。
(三)證人即警員潘瑞昌證稱：「我們是接獲勤務中心的無線電通報，得知有人抓到竊
    嫌，我們正在巡邏，就直接趕到現場，大約二至三分鐘到達現場」、「我看到雙
    方當事人在陸橋底下，竊嫌及 BRUNE EDUARD HANS已經被制止，甲○○就是竊嫌
    ，就是庭上的被告，旁邊有圍觀的民眾，大概有五至六位，當時BRUNE EDUARD
    HANS的身上有受傷，但是我已經記不清楚BRUNE EDUARD HANS哪裡有受傷」、「
    我記得當時BRUNE EDUARD HANS的雙手有受傷」、「我當時注意力集中在逮捕被
    告，被告當時眼睛有受傷，應該是右眼，其他部分我沒有注意到」、「我當時有
    在被告的褲管右邊口袋搜到一把螺絲起子」、「我確實是從被告的口袋搜出來的
    ，我們在現場時，先就被告做安全檢查，就在被告的口袋搜到螺絲起子」、「並
    在被告當時所坐著的草叢附近，找到一把不鏽鋼的扳手，因為被害人丙○○有指
    出被告有丟東西到草叢，是在被告週邊的花叢，被害人丙○○當時有直接指出被
    告有丟東西在那邊，旁邊並沒有其他隱蔽物的地方，我就在被告所坐的地方，被
    告伸手可及的距離內找到那把扳手」、「扳手是可以組裝的連接式的」、「扳手
    是不銹鋼的，上面沒有生銹的痕跡，看起來很光亮」、「因為當時扳手所在的位
    置，草並不高，所以我用肉眼就可以直接看到」、「我當時有看到車輛的鑰匙孔
    有被撬開的痕跡，刮痕很新，被害人丙○○也說先前並沒有被撬開過，我們是在
    陸橋底下造景的花圃那邊找到被告所丟棄的扳手，就在照片第四頁下方林口圖書
    館標示牌的下方旁邊。我在被告的身上除了螺絲起子，沒有查到其他東西，也沒
    有查到袋子等物，我們查獲被告之後就連同被害人一起到派出所製作筆錄，製作
    完筆錄之後，就送被告送醫治療」等語，而其證述之情節亦經證人謝佳益證述屬
    實（同前訊問筆錄）。
(四)BRUNE EDUARD HANS 於案發後受有右小腿前側血腫、雙手掌瘀傷之傷害，亦據其
    提出驗傷診斷證明書在卷可佐。
(五)雖被害人丙○○及證人 BRUNE EDUARD HANS於警詢時未提及被告當時曾持扳手攻
    擊 BRUNE EDUARD HANS，但於原審均已供明如上，自難認有矛盾之處。再被害人
    丙○○於警詢時供稱：「因為我先生當時看到竊嫌甲○○手上拿一支扳手丟到附
    近草叢」，與證人 BRUNE EDUARD HANS於警詢時供稱：「而另扳手是我在追捕中
    ，我太太丙○○親眼見他從手上丟棄至路邊草叢」，固各異其詞，惟被害人丙○
    ○於原審亦已詳細供稱：「我並沒有看到被告將扳手丟掉，但是我發現被告手上
    是空的，我就回頭去找．．．，並且告訴警察，由警察找出來」等語，與證人即
    警員潘瑞昌證述之情節相符，而被害人丙○○及證人 BRUNE EDUARD HANS因見被
    告曾持有扳手，嗣於被告逮捕時，未見扳手，乃認被告有棄置之舉，惟因彼等均
    未親見被告有棄置之動作，致有上開與事實不符之詞，顯與常情無違，然既經被
    害人丙○○及證人潘瑞昌供稱明確，自已釐清，尚難遽認有所矛盾而為有利於被
    告之認定。再被害人丙○○發現被告後，被告為避免遭查獲，當會迅即衝出車門
    逃逸，被告辯稱伊當時如在駕駛座，殊無可能至車子右前門逃走並穿越四線道之
    大馬路云云，無非空言，不足採信。又證人 BRUNE EDUARD HANS於前開時地固曾
    將被告撲倒並與被告發生扭打，且被告亦持扳手毆打證人BRUNE EDUARD HANS 之
    手臂，惟在力道較輕之情況下，亦未必造成證人 BRUNE EDUARD HANS手掌、小腿
    或手臂之傷害，被告以該證人之診斷書並無前開傷勢之記載質疑證人之證詞不實
    ，尚無足取。
(六)被害人丙○○及證人 BRUNE EDUARD HANS均指稱被告當時係坐在駕駛座上等語，
    且被告檢察官偵查中亦避重就輕地自承：「我看車門開開的，我才剛要進去車內
    ，我不知車門為何開開的，結果有人來」等語（偵查卷第四十頁），參以被害人
    丙○○供稱：「我的汽車只有鎖的地方被撬開（先前汽車車鎖，在案發當天之前
    有無被破壞？）沒有」，及證人潘瑞昌證稱：「我當時有看到車輛的鑰匙孔有被
    撬開的痕跡，刮痕很新，被害人丙○○也說先前並沒有被撬開過」等語，堅指前
    揭汽車車鎖有遭撬開之新痕，足認被告確曾進入前揭自小客貨車內，雖被告另辯
    稱伊因小解而靠近前揭汽車云云，無非空言，不足採信，其有進入車內行竊之意
    圖，已可認定，再被告既已開啟車門進入車內，乘坐於駕駛座上伺機翻找財物，
    其竊盜犯行已然著手，亦屬明確。
(七)被告前開所辯，非但前後矛盾，且對於其何以到案發現場，如何前往，是否曾進
    入駕駛座等節，前後歷次供述差異甚大，又顯非記憶不清所致，另就所辯上山採
    藥乙節，何以空手下山，為何將所採藥材放置山上，如何再次前往，所供均顯不
    符常情，亦未發現被告隨身帶有任何採藥或盛放之工具，所述採藥之情節已無可
    採，再依證人即查獲被告之警員潘瑞昌、謝佳益所呈之現場照片所示，被害人前
    揭自小客貨車停放於中有分隔島之六線道大馬路旁，並與被告所指之鐵絲網圍籬
    （僅架起鐵絲網，並無視線阻隔作用）間尚有寬約兩公尺之人行道，距離尚遠，
    足認被告所稱：「我上山採藥下來，在車旁尿尿，我尿在車及圍籬的中間，我是
    對著圍籬尿尿，躲在車後面」（九十二年四月三日訊問筆錄）、「我在距離他們
    的車子大約三公尺處的鐵絲網圍籬處尿尿（九十二年四月十五日審判筆錄）」，
    非無疑問。再者，案發時在場之證人即查獲被告之警員潘瑞昌、謝佳益、證人即
    被害人丙○○均一致證稱車旁並無尿痕（同前訊問筆錄），且依被告所辯情節，
    警察於案發後旋即到達現場，時間相隔甚短，被告所排放之尿液若確實存在，並
    無立即蒸發或流失之可能，是被告所辯情節顛倒矛盾，均顯與常情有違，自難逕
    予採信。
(八)被告雖另辯稱：「（那支螺絲起子）那是我在現場旁邊撿到之後就抓在胸前防衛
    自己」、「螺絲起子是我在旁邊撿到的，我忘記是在哪裡撿到的，但是是在地上
    撿到的，扳手我根本不知道是怎麼一回事」（九十二年三月十八日訊問筆錄）云
    云。惟查：被告於經警查獲時，在其褲袋內起出扣案之螺絲起子一支，另警員潘
    瑞昌亦係經丙○○指訴，在被告經查獲時所坐位置伸手可及之處，起出扣案之扳
    手一支，有如前述，且證人潘瑞昌證稱：「並在被告當時所坐著的草叢附近，找
    到一把不鏽鋼的扳手，因為被害人丙○○有指出被告有丟東西到草叢，是在被告
    週邊的花叢，被害人丙○○當時有直接指出被告有丟東西在那邊，旁邊並沒有其
    他隱蔽物的地方，我就在被告所坐的地方，被告伸手可及的距離內找到那把扳手
    」、「扳手是可以組裝的連接式的」、「扳手是不銹鋼的，上面沒有生銹的痕跡
    ，看起來很光亮」、「因為當時扳手所在的位置，草並不高，所以我用肉眼就可
    以直接看到」，足認扣案之扳手並無生銹的痕跡，外表光亮，難謂係前遭他人棄
    置於草叢內之物，而恰巧在現場被告跌坐處遭發現，參諸被告自被害人停放車輛
    處起遭到追捕，迄在人行天橋下花圃經警查獲，依證人潘瑞昌所呈之現場照片所
    示，有數十公尺遠，乃被告在遭證人 BRUNE EDUARD HANS追打之過程中，逃逸猶
    恐未及，何能於緊急慌亂之下，隨手拾得路旁之螺絲起子，置入褲袋中，復經警
    在其被制伏之位置尋獲扳手一支，難謂係屬巧合。足認其所辯悖於常情，自不足
    採。至證人 BRUNE EDUARD HANS固另證稱：「（制伏被告之後，是否有看到被告
    手持東西？）我沒有注意到，我只要被告坐在原地等待警察過來處理」（同前訊
    問筆錄），但係指制伏被告後之情形，且其係供稱當時未注意到，自不能據為有
    利於被告之認定。況被害人丙○○、BRUNE EDUARD HANS 與被告並無怨隙，復表
    示不願追究被告之毀損、傷害犯行，僅要求被告勿再打擾其生活，尚難認有偽證
    誣攀之可能，扣案之金屬製螺絲起子、扳手各一支，均為被告於行竊時所攜帶無
    疑。
(九)被告固亦辯稱：當時「HANS他打我，但是我都沒有還手，我都沒有碰到HANS的身
    上」云云，然 BRUNE EDUARD HANS之傷勢係被告所造成，已據證人BRUNE EDUARD
    HANS及丙○○指述在卷，且被告亦自承：「我看到HANS的時候，他的身上並沒有
    任何的傷」（九十二年三月十八日訊問筆錄），亦足證明 BRUNE EDUARD HANS前
    揭傷害係於追捕被告後造成，參以被告供稱「螺絲起子是在現場撿的，因為怕被
    打」（偵查卷第四十頁背面），足認被告當時非無反抗之意思，更見證人 BRUNE
    EDUARD HANS及丙○○指訴之前揭情節，應屬可信，被告為脫免逮捕，當場對緊
    隨追捕之BRUNE EDUARD HANS實施強暴行為，已可認定。
(十)被告雖自原審訊問時起，屢次辯稱於警訊時遭到刑求，然查被告於警訊中並未為
    任何不利於己之自白，既無自白任意性之爭議，就此部分自無庸再行調查。再本
    件事證明確，被告請求再傳喚被害人丙○○及證人 BRUNE EDUARD HANS，即無必
    要。又本件扣案之扳手，歷經員警查扣及偵審程序之提示，多有觸摸，指紋難免
    覆蓋或消失，被告請將扳手送請鑑定是否有被告指紋乙節，亦無必要，附此敘明
    。
(十一)綜據前述，被告著手於竊盜行為，於未得手之際遭被害人發現，為脫免逮捕，
    實施前揭強暴行為，至為明灼，所辯僅係在車旁小解，係無辜遭栽贓誣陷云云，
    無非飾卸之詞，無足憑採。本件事證明確，被告犯行堪以認定。
二、按扣案之螺絲起子、扳手各一支，均係金屬製品，質硬而型尖，依社會一般觀念
    ，用之攻擊他人，足以使人之生命、身體安全發生危險之虞，自屬兇器。次按刑
    法準強盜罪，係以竊盜或搶奪為前提，在脫免逮捕之情形，其竊盜或搶奪既遂者
    ，即以強盜既遂論，如竊盜或搶奪為未遂，即以強盜未遂論，最高法院六十八年
    台上字第二七七二號判例可資參照，是被告攜帶凶器竊盜未遂，為脫免逮捕而當
    場施以強暴，核其所為，係犯刑法第三百二十九條、第三百三十條第二項之加重
    準強盜未遂罪。被告犯行尚屬未遂，應依刑法第二十六條前段之規定，按既遂罪
    減輕其刑。
三、原審因予論罪科刑，固非無見。惟查：原判決認定被告攜帶凶器竊盜未遂，為脫
    免逮捕而當場施以強暴，主文欄卻僅記載：「甲○○竊盜未遂，因脫免逮捕，而
    當場施以強暴．．．」，尚有違誤。被告上訴意旨，否認犯罪，雖無足取，但查
    原判決既有上開可議，要屬無可維持，應予撤銷改判。爰審酌被告有多項前科，
    素行不佳，不思循正途勤奮工作，竟圖竊取他人財物，遭發現後經被害人追捕，
    猶持械頑抗，造成被害人身體之傷害，犯後飾詞狡辯，毫無悔意，惡性重大，不
    容輕縱，惟念其行竊尚未得手，且除車鎖受損外，未造成被害人其他財物損失，
    其妻復罹患精神病，有其妻之殘障手冊、診斷證明書及子女寄養證明書影本在卷
    可佐等一切情狀，量處如主文第二項所示之刑，以示懲儆。扣案之螺絲起子、扳
    手各一支，被告否認為其所有，且乏確據至證明為其所有，亦非違禁物，乃不予
    宣告沒收。
四、被告經合法傳喚，無正當理由不到庭，爰不待其陳述逕行判決。
據上論斷，應依刑事訴訟法第三百六十九條第一項前段、第三百六十四條、第二百九
十九條第一項前段、第三百七十一條、刑法第三百三十條第一項、第三百二十九條、
第二十六條前段，判決如主文。
本案經檢察官李良忠到庭執行職務。
中      華      民      國    九十二    年     十二     月    二十四    日
                              臺灣高等法院刑事第六庭
                                  審判長法  官  陳  春  秋
                                        法  官  王  麗  莉
                                        法  官  高  明  哲
右正本證明與原本無異。
如不服本判決，應於收受送達後十日內向本院提出上訴書狀，其未敘述上訴之理由者
並得於提起上訴後十日內向本院補提理由書（均須按他造當事人之人數附繕本）。
                                        書記官  李  垂  福
中      華      民      國    九十二    年     十二     月    二十五    日
附錄：本案論罪科刑法條全文
刑法第三百三十條第一項
犯強盜罪而有第三百二十一條第一項各款情形之一者，處七年以上有期徒刑。
前項之未遂犯罰之。
刑法第三百二十九條
竊盜或搶奪，因防護贓物、脫免逮捕或湮滅罪證而當場施以強暴、脅迫者、以強盜論
。


司法院資訊處製作；財團法人民間司法改革基金會備份。
